【裁判字號】    98,抗,10
【裁判日期】    981110
【裁判案由】    解任清算人
【裁判全文】
臺灣花蓮地方法院民事裁定                98年度抗字第10號
抗  告  人  甲○○
相  對  人  乙○○
            丙○○○○○○
            丁○○
上列當事人間聲請解任清算人事件，抗告人對於民國98年4月28
日本院97年度司字第4號裁定提起抗告，本院裁定如下：
    主  文
抗告駁回。
抗告程序費用新臺幣壹仟元由抗告人負擔。
    理  由
一、抗告意旨略以：有限公司之清算，應以全體股東為清算人，
    如另選清算人者，應經股東會議決議。惟鞍順企業有限公司
    （下稱鞍順公司）並未召開股東會，相對人亦未提出相關股
    東會會議紀錄證明，足認相對人非鞍順公司合法之清算人。
    相對人已將所有股份陸續於96年3月1日、96年6月1日、96年
    7月1日全數轉讓抗告人，顯見相對人相互同意股份轉讓，依
    公司法第111條第1項規定，相對人將所持有股份轉讓抗告人
    應屬有效，相對人應非鞍順公司股東，依法不得為鞍順公司
    清算人，爰提起抗告請求原裁定廢棄等語。
二、按有限公司解散及清算，準用無限公司有關之規定，公司法
    第113條定有明文。無限公司之清算，以全體股東為清算人
    。但本法或章程另有規定或經股東決議，另選清算人者，不
    在此限。由股東全體清算時，股東中有死亡者，清算事務由
    其繼承人行之；繼承人有數人時，應由繼承人互推一人行之
    。不能依第79條規定定其清算人時，法院得因利害關係人之
    聲請，選派清算人。法院因利害關係人之聲請，認為必要時
    ，得將清算人解任。但股東選任之清算人，亦得由股東過半
    數之同意，將其解任。公司法第79條、第80條、第81條、第
    82條分別規定甚明。又有限公司之清算人應於就任後15日內
    ，向法院為聲報，公司法第113條準用第83條可參，該聲報
    之性質係屬商事非訟事件，法院無須為「准駁聲報」之裁判
    ，向法院所為之聲報，僅屬備案性質，法院准予備案處分，
    並無實質上之確定力。
三、經查：鞍順公司係遭經濟部命令解散，而鞍順公司章程既未
    規定，復又未經股東決議另選清算人，依上開規定，鞍順公
    司之法定清算人即為其全體股東，亦即甲○○（即本件抗告
    人）、乙○○、丙○○○○○○、丁○○（即相對人）及謝
    天義之繼承人等人，此經本院依職權調閱97年度司字第2號
    呈報清算人事件卷宗，有附於該卷內之經濟部函、鞍順公司
    變更登記表足憑。雖上開呈報清算人事件，僅相對人呈報就
    任清算人，惟法院准予備案處分，並無實質上之確定力，縱
    抗告人及謝天義之繼承人未依公司法規定聲報就任，僅發生
    科處罰鍰之問題，尚無礙清算程序之開始與進行。抗告人指
    摘鞍順公司並未召開股東會，相對人非鞍順公司合法之清算
    人云云，應屬無據。至於相對人是否業將其出資轉讓抗告人
    ，係屬實體上之爭議，應另尋訴訟途徑解決，原非本件非訟
    程序所得加以審究。況本件相對人於答辯狀中否認其等轉讓
    出資已得其他全體股東過半數之同意，則原裁定認抗告人「
    既未能證明已得其他全體股東過半數之同意，自難認股份轉
    讓之行為業已生效」，並無違誤。再依抗告人所執上開事由
    ，尚難證明相對人確有不適於擔任清算人或清算事務無從繼
    續之情形，本院自無從認定有解除相對人擔任鞍順公司清算
    人職務之必要。綜上所述，抗告人聲請本院解任相對人擔任
    鞍順公司清算人職務，選任抗告人為鞍順公司之清算人，為
    無理由，應予駁回。原審裁定駁回抗告人之聲請，並無不合
    ，抗告人提起抗告請求廢棄原裁定，為無理由，應予駁回。
四、據上論結，本件抗告為無理由，依非訟事件法第21條第1項
    、第24條第1項、第46條，民事訴訟法第495條之1第1項、第
    449條第1項，裁定如主文。
中    華    民    國    98    年    11    月    10    日
                      臺灣花蓮地方法院民事庭
                          審判長法官  湯文章
                          法      官  劉柏駿
                          法      官  楊碧惠
以上正本證明係照原本作成。
如不服本裁定，僅得於收受本裁定正本送達後10日內，以適用法
規顯有錯誤為理由，向本院提出再抗告狀，(須依相對人人數附
具繕本，及繳納再抗告裁判費新台幣壹仟元)，經本院許可後始
可再抗告。
中    華    民    國    98    年    11    月    10    日
                          法院書記官  羅仕健


司法院資訊處製作；財團法人民間司法改革基金會備份。
